【裁判字號】    98,上訴,3774
【裁判日期】    990224
【裁判案由】    貪污治罪條例
【裁判全文】
臺灣高等法院刑事判決                98年度上訴字第3774號
上  訴  人
即  被  告  乙○○
            甲○○
上  二  人
選任辯護人  徐建弘律師
上  訴  人
即  被  告  丙○○
                      號
指定辯護人  本院公設辯護人郭書益
上列上訴人即被告等因違反貪污治罪條例案件，不服臺灣新竹地
方法院97年度訴字第515 號，中華民國98年8 月17日第一審判決
（起訴案號：臺灣新竹地方法院檢察署96年度偵字第4424、6423
號），提起上訴，本院判決如下：
    主  文
原判決撤銷。
乙○○共同依據法令從事公務並有調查職務之人員，對於違背職
務之行為，期約賄賂，處有期徒刑肆年，褫奪公權肆年，減為有
期徒刑貳年，褫奪公權貳年。緩刑伍年，並應向國庫繳納新臺幣
拾捌萬元。
甲○○共同依據法令從事公務並有調查職務之人員，對於違背職
務之行為，期約賄賂，處有期徒刑參年，褫奪公權貳年，減為有
期徒刑壹年陸月，褫奪公權壹年。緩刑肆年，並應向國庫繳納新
臺幣拾萬元。
丙○○非依據法令從事公務之人員，對於依據法令從事公務之人
員，關於違背職務之行為，期約賄賂，處有期徒刑壹年，褫奪公
權貳年，減為有期徒刑陸月，褫奪公權壹年。緩刑貳年，並應向
國庫繳納新臺幣伍萬元。
    事  實
一、乙○○自民國90年4 月2 日起至96年11月9 日止擔任新竹縣
    政府警察局竹北分局偵查隊偵查佐，甲○○亦自90年4 月3
    日起至96年11月9 日止擔任新竹縣政府警察局竹北分局偵查
    隊偵查佐，乙○○並自95年8 月17日起至96年4 月18日止擔
    任竹北分局偵查隊之外勤隊第一小隊代理小隊長，其隊員有
    甲○○、蔡清堂2 人（蔡清堂另經檢察官為不起訴處分），
    其刑責區包含竹北派出所（即竹北市竹義里、福德里、新國
    里、新社里）、新工派出所（即湖口鄉鳳凰村、勝利村、鳳
    山村、中興村）轄區，除職司該責任區之刑案偵辦外，亦須
    配合竹北分局第一組主導之「妨害風化（俗）案件取締」業
    務，執行該組所交辦之取締色情任務，2 人均為依刑事訴訟
    法、警察法及警察勤務條例等相關規定，負有維護竹北分局
    竹北派出所、新工派出所轄區治安、社會秩序暨調查轄區犯
    罪之職務，係貪污治罪條例第2 條前段、第7 條所指依據法
    令從事公務暨負有調查職務之人員。緣乙○○因曾至其責任
    區之新竹縣湖口鄉○○村○○路（由新工派出所管轄）執行
    相驗、勘查等職務而認識居住在榮光路64巷5 號之丙○○，
    並知悉丙○○係榮光路一帶私娼寮之色情經營業者。96年1
    月18日前3 、4 日之某時，乙○○基於違背職務上之行為而
    要求、期約賄賂之犯意，先以電話聯絡丙○○要求丙○○邀
    集在湖口鄉○○路私娼寮一帶色情業者洽談按月繳交規費，
    以規避警方取締色情，丙○○隨即透過在榮光路一帶私娼寮
    之資深色情業者「富美姐」邀得當地色情業者約11人後（其
    中包含A1、A2、A3、A4、A5、A6、A7、A8等人【詳細姓名年
    籍資料參偵查卷附之年籍對照表】，先於96年1 月18日傍晚
    與乙○○電話聯絡洽談規費地點，再於同日晚間7 時許，丙○○與上開當地色情業者，共同前往新竹縣新豐鄉○○街16
    5 巷3 號乙○○之岳父所經營之善園客家小館用餐，並與乙○○見面，商討如何收取規費事宜。與乙○○同屬竹北分局
    偵查隊第一小隊之偵查佐甲○○知悉乙○○偕同其前往該餐
    廳用餐，乃係乙○○欲與榮光路一帶之私娼寮色情業者洽談
    規費一事，竟仍基於與乙○○共同違背職務要求、期約賄賂
    之犯意聯絡在場參與洽談規費事宜。乙○○允諾如去前往查
    緝、取締會先通知業者，榮光路私娼寮色情業者向乙○○抱
    怨，怕被穿便衣之警察取締，且新竹縣政府警察局竹北分局
    新工派出所員警每次取締帶走太多店內小姐，並經常站崗，
    造成私娼寮營業上不少損失，要求乙○○向新工派出所員警
    張志兆反應，乙○○則表示如渠等出來取締會先通知，且會
    向新工派出所反應並向張志兆講；乙○○向丙○○及在場色
    情業者表示「重點是要讓我們好處理....，你們好做沒關係
    ，也要讓我們好做」等語；甲○○則向在場之色情業者表示
    「你說不願幫這個人分攤，我就看那個人不願分攤」，並由
    乙○○向色情業者索取上開業者店內小姐名冊及聯絡電話，
    以利警方臨檢或取締專案時先以電話通知，藉以規避取締。
    乙○○原要求有帶小姐之色情業者每月需繳納新台幣（下同
    ）8000元之規費、沒帶小姐之色情業者（即個體戶）每月繳
    5000元規費，惟在場色情業者表示無力支付，在場色情業者
    與丙○○討論後決議，有帶小姐之色情業者每月需繳納6000
    元之規費、沒帶小姐之色情業者（即個體戶）則每月繳3000
    元規費，經乙○○同意後，丙○○並提議自96年2 月1日 起
    開始收取規費，經在場業者同意，並決議輪流以抽籤方式抽
    取1 人頭交予乙○○、甲○○充當績效後，乙○○、甲○○
    即先行離去。會後榮光路私娼寮色情業者並決議將規費交予
    丙○○，再由丙○○彙整交付乙○○、甲○○作為協助規避
    警方取締色情業者經營色情行業之對價。嗣因上開洽談過程
    均遭祕密證人於現場全程錄音後，並向新竹縣政府警察局督
    察室舉發而查悉上情。
二、案經新竹縣政府警察局移送臺灣新竹地方法院檢察署檢察官
    偵查起訴。
    理  由
壹、程序部分：
一、按被告以外之人於審判外之言詞或書面陳述，除法律有規定
    者外，不得作為證據，刑事訴訟法第159 條第1 項固有明文
    。惟被告以外之人於審判外之陳述，雖不符刑事訴訟法第15
    9 條之1 至第159 之5 之規定，而經當事人於審判程序同意
    作為證據，法院審酌該言詞陳述或書面陳述作成時之情況，
    認為適當者，亦得為證據；當事人、代理人或辯護人於法院
    調查證據時，知有第159 條第1 項不得為證據之情形，而未
    於言詞辯論終結前聲明異議者，視為有前項之同意，同法第
    159 條之5 定有明文。經查：本院以下所引用被告以外之人
    於審判外之言詞或書面陳述，雖均屬傳聞證據，然於本院準
    備程序時，被告乙○○、甲○○及彼2 人之選任辯護人對該
    證據之證據能力均表示無意見（參本院卷第51頁正、反面）
    ，嗣於本院審判程序時，檢察官、被告乙○○、甲○○、丙○○及辯護人復均同意以之作為本院判決之依據（參本院卷
    第97頁），本院審酌上開陳述作成時之情況，尚無違法取證
    及證明力明顯過低之瑕疵，為證明犯罪事實所必要，亦認以
    之作為證據應屬適當，揆諸上開規定，前揭證據皆有證據能
    力。
貳、實體部分：
甲、上訴人即被告乙○○、甲○○部分：
一、訊據上訴人即被告乙○○、甲○○於本院準備程序及審理時
    已對前開事實坦承不諱，且查：
（一）被告乙○○自90年4 月2 日起至96年11月9 日止擔任新竹
      縣政府警察局竹北分局偵查隊偵查佐，被告甲○○亦自90
      年4 月3 日起至96年11月9 日止擔任新竹縣政府警察局竹
      北分局偵查隊偵查佐，乙○○並自95年8 月17日起至96年
      4 月18日止擔任竹北分局偵查隊之外勤隊第一小隊代理小
      隊長，其隊員有甲○○、蔡清堂2 人，其刑責區包含竹北
      派出所（即竹北市竹義里、福德里、新國里、新社里）、
      新工派出所（即湖口鄉鳳凰村、勝利村、鳳山村、中興村
      ）轄區，而湖口鄉○○村○○路即屬新工派出所之轄區，
      此有新竹縣政府警察局竹北分局竹縣北警偵字第09700182
      42號函暨檢附之人事資料列印報表、新竹縣政府警察局竹
      北分局偵查隊刑事責任區暨業務分配表與新竹縣政府警察
      局竹北分局97年10月6 日竹縣北警偵字第0975007211號函
      附卷可稽（參原審卷一第15頁至第19頁、第25頁）。且觀
      諸現場錄音譯文，被告乙○○於96年1 月8 日晚上7 時許
      ，在善園客家小館與榮光路私娼寮色情業者談話時亦自稱
      「自從那邊歸我們管之後」（參96偵4424 號 卷第27頁至
      第28頁），其於原審審理時亦坦言所謂「那邊」即指榮光
      路私娼寮等語（參原審卷二第75頁）。堪認湖口鄉○○村
      ○○路私娼寮一帶於96年1 月時確係被告乙○○、甲○○
      之刑責區。
（二）新竹縣政府警察局竹北分局就取締色情行業屬行政組業務
      職掌，亦即由竹北分局第一組主導之「妨害風化（俗）案
      件取締」業務，由第一組負責勤、業務規畫、取締，並交
      由各所、隊（指分駐所、派出所；偵查隊、警備隊）取締
      之；偵查隊屬外勤，偵查佐亦屬外勤人員，其職務理應包
      括取締色情，此有新竹縣政府警察局竹北分局97年12月22
      日竹縣北警偵字第0970027267號函附卷足憑（參原審卷一
      第88頁）。且證人即現任之竹北分局新工派出所所長陳士
      強於原審審理時證述：其於97年6 月18日上任新工派出所
      之前，是在竹北分局偵查隊任職，於96年、97年曾到榮光
      路查緝色情，因有人檢舉該地有色情，一組即規劃偵查隊
      去查緝，竹北分局偵查隊一般都是由一組行政科規劃，由
      偵查隊與派出所同步做掃蕩工作等語（參原審卷一第176
      頁）。另證人即竹北分局新工派出所警員張志兆於原審審
      理時亦證述：榮光路私娼寮這一帶當初是新工派出所調勤
      取締，還有竹北分局一組也會規劃調派其他警察同仁去抓
      ，不限於新工派出所，後面新竹縣警察局局長還有特別規
      劃每個科室要派警察去抓，這是97年的事；96年1 月份時
      ，取締榮光路私娼寮除新工派出所外，竹北分局一組也會
      規劃警員前往取締，有時新埔分局為了績效也會去取締，
      因為榮光路距離新埔分局很近等語（參原審卷二第44頁至
      第45頁），是被告乙○○、甲○○之勤務，包含取締色情
      應可確認。
（三）又查被告丙○○於原審偵審中證稱：之前乙○○到伊住處
      來找伊，跟伊說去找那些老娼出來談規費的事情，之前有
      碰過他，因為他來找伊兩次，每次都是談規費的事情，後
      來伊就連絡老娼富美請她連絡其他老娼一起到客家小館談
      事情等語（參96偵4424號卷第91頁至第92頁）；於原審審
      理時以證人身分證述：其與被告乙○○係因被告乙○○處
      理榮光路私娼寮某戶相驗案件於驗屍時認識，嗣乙○○即
      打電話要其邀約榮光路私娼寮之色情業者在善園客家小館
      吃飯，要談收規費之事，其即告知大姐「富美」表示有警
      察約私娼業者吃飯，「富美」即轉知其餘業者，善園客家
      小館是第2 次與被告乙○○見面，要去善園客家小館之前
      ，被告乙○○即打電話要其找其他大姐們一起去等語（參
      原審卷二第50頁至第51頁、第58頁、第67頁）。
（四）(一)秘密證人A1、A2、A3、A5、A6於偵查中具結證述暨秘密
        證人A4於警詢中之陳述如下：
      A1證述是外號「阿呆」之被告丙○○找彼等去吃飯，吃
        飯目的是為了討論如何付錢給警察之事等語（參96他44
        4 號卷第69頁）。
      A2證述吃飯時有談到收錢的事，有帶小姐的收6 千元，
        沒有帶小姐的收3 千元，「阿呆」說這樣警察就不會來
        抓等語（參96他444 號卷第70頁至第71頁）。
      A3證述是被告丙○○找彼等去吃飯，目的是談怎麼給錢
        之事等語（參96他444 號卷第71頁）。
      A5證述是外號「阿呆」之被告丙○○找彼等去吃飯，當
        天討論話題就是怎麼送錢給警察之事等語（參96他444
        號卷第77頁）。
      A6證述是外號「阿呆」之被告丙○○找彼等去吃飯，原
        因是「阿呆」說要保護費給警察，後來警察說有帶小姐
        的6 千元，沒有帶小姐的3 千元等語（參96他444 號卷
        第81頁）。
      A4陳述因警察站崗臨檢，怕警察抓，大家藉由吃飯討論
        收錢希望警察局不要站崗臨檢，故由「阿呆」召集私娼
        吃飯討論，餐會中有討論如何收錢給警察，最後達成協
        議，有帶小姐的1 戶6 千元，個體戶3 千元，最後決議
        由「阿呆」每月初一來收。另外有提議討論希望警察不
        要來臨檢取締，大家決議用一個功德箱，每個人名字放
        在功德箱內，每月用抽的，抽到誰，誰就出來給警察當
        績效，用輪流的等語（參96他444 號卷第43頁至第44頁
        ）。
     (二)上開秘密證人A2、A3、A4、A5於原審審理中辯護人詰問
       時雖均證稱不知何人邀約及聚餐目的、談論過程，然均
       證述確有談論帶小姐6 千元、沒帶小姐3 千元之事，而
       經原審當庭提示彼等於警詢、偵訊筆錄供閱覽並由通譯
       翻譯，亦均證述彼等之警偵訊筆錄內容為真實等語（參
       原審卷一第197 頁至第198 頁、原審卷二第18頁、第26
       頁），顯然秘密證人事後應有受外力影響而於原審審理
       時故意推拖、支吾其詞，是應以秘密證人A2、A3、A4、
       A5未受外力干擾前於警詢、偵訊之陳述、證述較為可採
       。
（五）另衡諸卷附現場錄音譯文內容：被告丙○○於尚未與被
      告乙○○、甲○○洽談規費之前，即先與其餘色情業者談
      及「他講的，這錢的方面，還沒去講，他們等一下會跟你
      們講，因為你個體戶是個體戶，有帶小姐是有帶小姐，這
      是不同價格，他們現在來，你可以談，大姐你聽懂我的意
      思嗎？可談價格，可以降，降多少」、「我剛剛聽說，他
      們過去是一個一個，但是現在女孩子有的多、有的少，有
      的一間房間有一個或兩個，現在就是等價格開出來我們才
      來談」等語（參96偵4424號卷第27頁），而被告丙○○亦
      於原審證述上開陳述係其與榮光路私娼寮色情業者分乘2
      台休旅車前往善園客家小館途中在車上討論，因警察要其
      約業者吃飯談收取規費之事，富美姐在車上問價錢如何談
      ，其才有上開之陳述等語（參原審卷二第58頁）。另再參
      酌錄音譯文中被告丙○○並述及「他說叫我招，我說全部
      要招來，我一定要招到這樣，我如果沒有招來不行」（參
      96偵4424號卷第29頁），被告丙○○亦於原審證稱所謂「
      他說叫我招」的「他」就是被告乙○○等語（參原審卷二
      第60頁）。被告乙○○先對業者表示「所以剛剛進來我
      就跟你們講我們的立場，我跟你們講，我們今天要做的就
      是要讓我們比較好管理、比較好處理，你們也不要做得太
      明顯，做得讓人罰得唉唉叫，站在路邊也難看，你們做你
      們的，我們也不太看」等語（參96偵44 24 號卷第29 頁
      ），於業者在抱怨警方常來取締、站崗、埋伏，希望警方
      不要一次把全部小姐抓走時，被告乙○○親口對在場之業
      者稱：「我們如果去我們會講」、「這沒關係，這我會跟
      他們講」、「這我會跟他們講」、「這我們會跟張的講」
      等語（參96偵4424號卷第30頁至第31頁），其於原審審理
      時亦坦承上開回答係指如果其有到私娼寮探訪查緝會先告
      知業者，會轉知新工派出所及張志兆不要去站崗等語（參
      原審卷二第76頁），則被告乙○○應允業者之事項顯已違
      背其職務。且所謂「8 千元」、「5 千元」之具體數字係
      由被告乙○○先行提出，此有現場錄音譯文附卷可佐（參
      96偵4424號卷第32頁），係在場色情業者有人表示無力支
      付，有困難，經資深業者「富美」提議降為有帶小姐之業
      者每月6000元、個體戶每月3000元，其他業者附議，被告
      乙○○當場表示「好呀！沒關係，都可以」後，始達成協
      議，被告丙○○並提議自96年2 月1 日起開始收取，其他
      業者附議，並決議輪流以抽籤方式抽取1 人頭交予被告乙○○、甲○○充當績效後，乙○○、甲○○即先行離去，
      凡此均有現場錄音譯文附卷足憑（參96偵44 24 號卷第33
      頁至第34頁），足認被告乙○○已當場與當天在場有意願
      按月繳交規費之榮光路私娼寮色情業者就每月繳納多少規
      費、何時開始繳交暨被告乙○○應允業者如何違背其職務
      等各點均已約定甚明。
（六）綜上所述，本件事證明確，被告乙○○、甲○○2 人違背
      職務期約賄賂之犯行堪以認定，應依法論科。
乙、被告丙○○部分：
    訊之被告丙○○於偵查、原審審理、本院準備程序及審理時
    已對前開事實坦承不諱，且秘密證人A3、A4、A5、A7於原審
    審理時亦均證述被告丙○○係榮光路私娼寮之色情業者等語
    （參原審卷一第19 2頁、卷二第10頁、第19頁、第27頁），
    而依卷附之現場錄音譯文（參96偵4424號卷第27頁至第34頁
    ）所示，被告丙○○確實於96年1 月18日晚上在善園客家小
    館全程參與洽談過程，是其對於洽談過程就榮光路私娼寮色
    情業者如何要求被告乙○○、甲○○不予取締或取締前先通
    知，甚至要求被告乙○○轉知新工派出所警員不要來榮光路
    站崗、取締等情均知之甚詳，其更提議自96年2 月1 日起開
    始收取規費並以抽籤方式抽取1 人頭交予被告乙○○、甲○○充當績效後，被告乙○○、甲○○始離現場，可見被告丙○○對於如何要求警員即被告乙○○、甲○○為違背職務之
    行為並達成自96年2 月1 日起按月繳交規費6000元予被告乙○○、甲○○之協議過程均明確知悉且同意，是被告丙○○
    其對於警員即被告乙○○、甲○○關於違背職務之行為期約
    賄賂犯行，堪以認定。
丙、論罪科刑
一、被告乙○○、甲○○部分
  (一)按貪污治罪條例第4 條第1 項第5 款之「對於違背職務之為
    期約賄賂之罪」，固係以行為人有職務上之權限，對於違背
    職務之行為期約賄賂，圖使行賄人達到其目的為構成要件，
    惟行為人只須對於違背職務之行為，而向他方施以要求、期
    約賄賂，即與本條項款所指之犯罪構成要件合致；換言之，
    行為人一經對外顯露其職務之違背乃處於可收買狀態者，即
    足成罪，初不以行為人後續果有違背職務行為為其必要。又
    所謂之違背職務，則係指依其職務範圍內，應為而不為，或
    不應為而為者而言。被告乙○○、甲○○於任職竹北分局偵
    查隊期間，其等刑責區○○○○路私娼寮一帶，其等職務依
    竹北分局之上開函文所示，已包括取締色情，其等已知榮光
    路私娼寮一帶常有私娼在路邊招攬客人，依法應予取締，猶
    允以不予取締或取締前先通知業者，甚至轉知新工派出所警
    員不要站崗、取締之「違背職務行為」，並對業者要求、期
    約賄賂，核其所為，均係犯貪污治罪條例第4 條第1 項第5
    款之違背職務期約賄賂罪。其要求之低度行為，應為高度之
    期約賄賂行為所吸收，不另論罪。又按刑法上關於正犯與幫
    助犯之區別，係以行為人主觀上之犯意及客觀上之犯行為其
    準據。凡以自己犯罪之意思而參與犯罪，無論其所參與者，
    是否為犯罪構成要件之行為，皆為正犯。其以幫助他人犯罪
    之意思而參與犯罪，其所參與者，苟係犯罪構成要件之行為
    ，亦為正犯，必以幫助他人犯罪之意思而參與者，又為犯罪
    構成要件以外之行為，始為幫助犯。被告甲○○業經被告乙○○告知欲與業者洽談收取規費之事，且依卷附現場錄音譯
    文所示，其雖在本件洽談過程中並非主要之協議者，然其自
    承於被告乙○○與業者洽談過程中搭腔附和被告乙○○（參
    原審卷二第87頁），顯已參與構成要件之行為，仍應與被告
    乙○○2 人論以共同正犯。
  (二)按有調查、追訴或審判職務之人員，犯第4 條第1 項第5款
    或第5 條第1 項第3 款之罪者，加重其刑至二分之一，貪污
    治罪條例第7 條定有明文。被告乙○○、甲○○2 人係竹北
    分局偵查隊警員，自屬有調查職務之人員，應依貪污治罪條
    例第7 條規定，就其2 人所犯上開罪名加重其刑（惟法定本
    刑無期徒刑部分依法不得加重，僅就有期徒刑部分加重其刑
    ）。另按犯貪污治罪條例第4 條至第6 條之罪，在偵查中自
    白，如有所得並自動繳交全部所得財物者，減輕其刑；因而
    查獲其他正犯或共犯者，減輕或免除其刑，貪污治罪條例第
    8 條第2 項定有明文。經查，被告乙○○、甲○○2 人就本
    件犯罪事實確於偵查中自白（參96偵4424號卷第140 頁、第
    141 頁），且其二人於事後並未實際自榮光路私娼寮色情業
    者處收受任何金錢，應依貪污治罪條例第8 條第2 項之規定
    減輕其刑，並先加後減之。又犯貪污治罪條例第4 條至第6
    條之罪，情節輕微，而其所得或所圖得或不正利益在5 萬元
    以下者，減輕其刑，貪污治罪條例第12條第1 項亦定有明文
    。經查，依秘密證人A1、A2、A3、A4、A5、A6於警詢中所述
    暨被告丙○○所述，96年1 月18日晚上有去善園客家小館之
    榮光路私娼寮業者計有富美、阿蘭、黃美貞、黃美珍、阿娟
    、小曼、錢嫂、喜美、小玉、彤彤、莉莉（參96他444 號卷
    第3 頁、第26頁、第31頁、第43頁、第52頁、第60頁，原審
    卷二第114 頁）。而依被告丙○○於原審供稱：有帶小姐之
    業者計有富美、黃美貞、黃美珍、阿娟、錢嫂、喜美、莉莉
    ，伊本身亦係有帶小姐之業者，阿蘭、小曼、小玉均屬個體
    戶，不知彤彤係何人等語（參原審卷二第114 頁至第115 頁
    ），而以上之業者即包含秘密證人A1至A8在內，此均據該等
    證人陳述、證述在卷，而秘密證人A7、A8於偵查中已證稱彼
    2 人均係有帶小姐之業者，當晚之聚餐較晚到達，不清楚聚
    餐目的是要討論送錢給警察之事，到達時聚餐已快結束，並
    未參與討論送錢給警察之事等語（參96偵4424號卷第123 頁
    至第124 頁）。秘密證人A7於原審審理時復證稱：係富美大
    姐告知去聚餐但不知聚餐目的，伊比較晚到現場，到時僅剩
    下5 、6 人，不知她們談什麼，到時已沒有外人，只有同業
    ，亦未聽到同業在講何事，未聽同業講到警察要去榮光路收
    私娼寮規費之事，事後有聽到同業在傳警察要收規費，自己
    做的付3000元、帶小姐的付6000元之事，但伊不同意繳交規
    費等語（參原審卷二第28頁至第30頁）。是依秘密證人A7、
    A8上開所述，難認彼2人已與被告乙○○、甲○○就違背職
    務之行為已到達期約賄賂之程度。而被告丙○○既供稱不知
    彤彤係何人，為被告乙○○、甲○○之利益計算，應將彤彤
    列為個體戶。再因被告乙○○、甲○○於事後並未實際自榮
    光路私娼寮色情業者處收受任何金錢，故僅能以被告乙○○
    、甲○○與榮光路私娼寮色情業者（扣除秘密證人A7、A8）
    期約預計於96年2月1日收取之規費加以計算，則榮光路私娼
    寮有帶小姐之業者扣除秘密證人A7、A8後計有5人，再加上
    被告丙○○，則共計有6人須各繳納6000元，個體戶者計有4
    人，須各繳納3000元，以上總計則為48000元（即6000元×6
    ＋3000元×4＝48000元），尚未逾越前開5萬元之標準，兼
    之所犯情節尚屬輕微，就被告乙○○、甲○○2人所犯之上
    開罪名，亦應依貪污治罪條例第12條第1項規定，減輕其刑
    ，並遞減之。
二、被告丙○○部分：
  (一)被告丙○○係榮光路私娼寮之色情業者，其對轄區負有取締
    色情勤務之竹北分局偵查隊偵查佐即被告乙○○、甲○○要
    求不予取締或取締前先通知甚至希望乙○○等轉知新工派出
    所警員不要來榮光路站崗、取締之「違背職務行為」，期約
    賄賂，業如前述，核其所為係犯貪污治罪條例第11條第1 項
    、第3 項之非公務員對於公務員違背職務行為期約賄賂罪。
    起訴書雖認被告丙○○係長期於榮光路附近向經營色情業者
    收取保護費，其與被告乙○○、甲○○共同基於違背職務上
    之行為而要求、期約賄賂之犯意，由被告乙○○、甲○○透
    過被告丙○○邀約榮光路私娼寮色情業者至善園客家小館商
    討收取規費事宜，最後決議由業者自96年2 月1 日交付規費
    予被告丙○○，再轉交予被乙○○、甲○○作為規避警方取
    締之代價，因認被告丙○○與被告乙○○、甲○○共犯貪污
    治罪條例第4 條第5 款之違背職務期約賄賂罪，被告丙○○
    雖無公務員身分，應依刑法第31條第1 項之規定論以共同正
    犯。惟：按公務員對主管或監督之事務，直接或間接圖利
    罪，雖係身分犯，然若無身分者與有此身分之公務員，彼此
    之間有共同圖利自己或他人之犯意聯絡及行為分擔，按諸刑
    法第28條及貪污治罪條例第3 條之規定，即應論以圖利罪之
    共同正犯。是該無身分之人倘與有身分者並非僅係單純處於
    相互對立之對向關係，而係具有合同平行一致性之犯意聯絡
    ，彼此分擔利用相互之行為，以達成同一之犯罪目的時，仍
    非不得成立共同圖利罪，最高法院91年度台上字第1907號判
    決可資參照。依上開說明，須無身份者與有身份者，僅單純
    「具有合同平行性之犯意聯絡及行為分擔」，於合同意思範
    圍內，相互利用他人之行為，遂行其得利之目的，始克相當
    。否則，若無身份者（尤其被圖利者）與有身份者非屬單純
    之合同平行性之犯意聯絡而已，而具有「對立一致性關係」
    （對向關係），即不得論以圖利罪。貪污治罪條例第4 條第
    5 款之違背職務期約賄賂罪同理亦然，倘無身分之人與有身
    分者係處於相互對立之對向關係，而非具有合同平行一致性
    之犯意聯絡，彼此分擔利用相互之行為，以達成同一之犯罪
    目的時，仍不得成立共同違背職務期約賄賂罪。公訴人認
    被告丙○○係長期於榮光路附近向經營色情行業業者收取保
    護費，無非係以秘密證人A2於警詢中陳稱被告丙○○曾向其
    收取保護費長達1 年餘，暨於偵查中證述自94年底起至95年
    底止有繳保護費予被告丙○○，暨秘密證人A3於警詢中陳稱
    聽聞有業者每月繳交保護費予被告丙○○為主要依據，然秘
    密證人A3於偵查中證稱向其收取保護費之人為伍臣進（參96
    他444 號卷第71頁），且被告丙○○被警移送收取保護費涉
    犯恐嚇取財罪嫌部分業經檢察官以犯罪嫌疑不足而處分不起
    訴，此有不起訴處分書在卷可憑（參96偵4424號卷第183 頁
    至第184 頁），是被告丙○○既經檢察官以犯罪嫌疑不足而
    就恐嚇取財罪嫌處分不起訴，則起訴書猶記載被告丙○○係
    長期於榮光路附近向經營色情行業業者收取保護費云云，互
    有矛盾。觀諸本件新竹縣警察局查證報告即已載明被告丙○○係榮光路私娼寮老鴇（參96他444 號卷第5 頁），且秘
    密證人A3、A4、A5、A7於原審審理中亦證述被告丙○○係榮
    光路私娼寮之色情業者，已如前述。被告丙○○亦自承在榮
    光路編號17號經營色情行業，帶有2 、3 個小姐等語（參原
    審卷二第66頁至第67頁）。另證人陳士強於原審復證述被告
    丙○○係榮光路私娼寮業者其中之一等語（參原審卷一第17
    4頁）。再被告乙○○於原審亦證稱：被告丙○○戶籍設在
    榮光路一帶，好像是拉皮條的等語（參原審卷二第73頁），
    故應足確認被告丙○○係榮光路私娼寮經營色情業者之一。
    被告丙○○既係榮光路私娼寮色情業者，依96年1 月18日晚
    間在善園客家小館之決議，凡同意並接受該決議之榮光路私
    娼寮色情業者即須自96年2 月1 日起按月繳交規費予被告乙○○、甲○○，被告丙○○自不例外。況公訴人並未舉證證
    明被告丙○○與被告乙○○間有何私下之協議或暗盤。則縱
    被告丙○○受被告乙○○之託代邀榮光路私娼寮色情業者聚
    餐洽談收取規費之事，公訴人既未舉證證明被告乙○○曾允
    諾被告丙○○可以例外不用繳交規費，或被告乙○○允諾如
    將來收取榮光路私娼寮色情業者繳交之規費後將分配若干利
    益予被告丙○○，要難僅憑被告丙○○受被告乙○○之託代
    邀榮光路私娼寮色情業者聚餐洽談收取規費一事，即認被告
    丙○○與被告乙○○、甲○○間有合同平行一致性之犯意聯
    絡。且若被告丙○○與被告乙○○、甲○○真有合同平行一
    致性之犯意聯絡，被告乙○○、甲○○為求自保，大可居於
    幕後指揮被告丙○○打著被告乙○○、甲○○之旗幟如何向
    榮光路私娼寮色情業者收取規費即可，豈須電話聯絡被告丙○○大費周章邀業者出席並親自與業者洽談。另參酌現場
    錄音譯文內容，被告丙○○於尚未與被告乙○○、甲○○洽
    談規費之前，即先與其餘色情業者談及「他講的，這錢的方
    面，還沒去講，他們等一下會跟你們講，因為你個體戶是個
    體戶，有帶小姐是有帶小姐，這是不同價格，他們現在來，
    你可以談，大姐你聽懂我的意思嗎？可談價格，可以降，降
    多少」、「我剛剛聽說，他們過去是一個一個，但是現在女
    孩子有的多、有的少，有的一間房間有一個或兩個，現在就
    是等價格開出來我們才來談」等語，已如前述，依被告丙○○上開陳述，被告乙○○、甲○○打算如何向榮光路私娼寮
    色情業者收取規費？究竟依人頭計算？或係依房間數計算？
    顯然被告丙○○並未獲被告乙○○之授權或有何決定權。否
    則若被告丙○○與被告乙○○、甲○○真有合同平行一致性
    之犯意聯絡，被告乙○○為求自保，其理當事先指示被告丙○○對業者應收取多少規費，而被告丙○○亦能盡快對業者
    說出被告乙○○想要收取之規費金額，應不致於自甘冒險親
    口對在場之業者說出「8000元」、「5000元」之關鍵金額。
    可見被告丙○○與被告乙○○並未具有「合同平行一致性之
    犯意聯絡」，依上開最高法院見解，尚難認被告丙○○受託
    代邀榮光路私娼寮色情業者並全程參洽談且擬自96年2 月1
    日起代收規費之行為，係與被告乙○○、甲○○共同涉犯貪
    污治罪條例第4 條第1 項第5 款之違背職務期約受賄犯行，
    應認被告丙○○與其他榮光路私娼寮色情業者角色相同，即
    係與被告乙○○、甲○○洽談繳交規費並達成協議，故應僅
    構成貪污治罪條例第11條第1 項、第3 項之非公務員對於公
    務違背職務行為期約賄賂罪。公訴人認被告丙○○係共犯貪
    污治罪條例第4 條第1 項第5 款之違背職務期約受賄罪，起
    訴法條尚有未洽，惟其被訴之社會基本同一，爰變更起訴法
    條。
  (二)按犯貪污治罪條例第11條第1 項至第3 項之罪，而在偵查或
    審判中自白者，減輕或免除其刑，貪污治罪條例第11條第4
    項定有明文。經查，被告丙○○就其所犯上開之犯罪事實確
    已分別於偵查中及本院審理時自白（參96偵4424號卷第142
    頁、本院卷第77頁、第97頁），應依貪污治罪條例第11條第
    4 項之規定減輕其刑。又被告丙○○雖犯貪污治罪條例第11
    條第1 項、第3 項之期約行賄罪，然其期約被告乙○○、甲○○之賄賂為6000元，所期約之財物在5 萬元以下，情節尚
    屬輕微，亦應依同條例第12條第2 項、第1 項之規定，減輕
    其刑，並遞減之。
三、原審對被告乙○○、甲○○、丙○○3 人予以論罪科刑，固
    非無見。惟查，被告乙○○、甲○○、丙○○3 人就本件犯
    罪事實已於偵查中自白，且乙○○、甲○○事後並未實際自
    榮光路私娼寮色情業者處收受任何金錢，已如前述，原審未
    分別依貪污治罪條例第8 條第2 項、第11條第4 款之規定減
    輕其刑，尚有未合。又被告丙○○期約被告乙○○、甲○○
    之財物在5 萬元以下，情節尚屬輕微，原審未分別依貪污治
    罪條例12條第2 項、第1 項之規定，減輕其刑，並遞減之，
    ，亦有未合。被告乙○○、甲○○2 人上訴意旨主張其等應
    係犯貪污治罪條例第5 條第1 項第2 款之罪，且構成未遂等
    語，雖無可採，惟其2 人上訴意旨主張就本件犯罪事實已於
    偵查中自白，應減輕其刑等語；被告丙○○上訴意旨，其於
    偵審中自白，且期約金額在五萬元以下，屬於貪污治罪條例
    的微罪，應減輕其刑等語，指摘原審判決不當，則為有理由
    ，原審判決既有上開可議之處，當屬無可維持，自應由本院
    將原判決部分撤銷改判。爰審酌被告乙○○、甲○○均係警
    員，為依據法令從事公務且有調查犯罪職務之人員，不思廉
    潔自持、戮力從公，竟對違反職務之行為，期約賄賂圖利，
    惡性非輕，然於偵查及本院審理時坦承犯行，並念其等所圖
    得之財物不高，且未實際取得財物等一切情狀，分別量處如
    主文第2 、3 項所示之刑，並依貪污治罪條例第17條之規定
    、刑法第37條第2 項、第3 項之規定，各宣告褫奪公權4 年
    、2 年。又審酌被告丙○○身為榮光路私娼寮色情業者，竟
    不知收斂，反希冀以繳交規費之惡習讓執法人員勿取締或取
    締前先通知甚至轉知其他警員勿來站崗、取締，惟斟酌其犯
    後雖曾飾詞卸責，然於本院審理時已坦承犯行，並念及其擬
    繳交之規費不多，情節尚非嚴重，及其犯罪動機、目的、智
    識程度等一切情狀，量處如主第4 項所示之刑，並依貪污治
    罪條例第17條之規定、刑法第37條第2 項、第3 項之規定，
    宣告褫奪公權2 年。
四、又按中華民國九十六年罪犯減刑條例業經立法院三讀通過，
    總統公布，並定於96年7 月16日施行。被告乙○○、甲○○
    所犯之違背職務期約賄賂罪，犯罪時間係在96年4 月24日以
    前，雖所犯為貪污治罪條例第4 條第1 項第5 款之罪，且其
    宣告刑逾有期徒刑1 年6 月，惟本件情節輕微，已依同條例
    第12條規定減輕其刑，依中華民國九十六年罪犯減刑條例第
    2 條第1 項第3 款、第3 條第1 項第1 款但書、第14條之規
    定，仍應予減其宣告刑（含褫奪公權）2 分之1 。被告丙○○期約行賄時間係在96年4 月24日以前，所犯之貪污治罪條
    第11條第1 項、第3 項之非公務員對於公務違背職務行為期
    約賄賂罪，雖屬中華民國九十六年罪犯減刑條例第3 條所列
    各款限制減刑之罪，惟其宣告刑並未逾有期徒刑1 年6 月，
    應依同條例第2 條第1 項第3 款及第14條之規定減輕其刑（
    含褫奪公權）2 分之1 。
五、按關於刑法第74條緩刑之規定，犯罪在新法施行前，而於新
    法施行後裁判，緩刑之宣告應適用新法第74條之規定，最高
    法院95年5 月23日第8 次刑庭會議決議亦同此意旨。查被告
    乙○○、甲○○、丙○○3 人前均未曾因故意犯罪受有期徒
    刑以上刑之宣告，素行尚佳，有本院被告前案紀錄表在卷可
    參，因一時失慮，以致犯罪，於本院審理中已坦承犯行，知
    所悛悔，其經歷本次司法審判程序，信無再犯之虞，是以，
    本院認前開對被告3 人宣告之刑以暫不執行為適當，爰依刑
    法第74條第1 項第1 款之規定，分別宣告緩刑，期間如主文
    所示，以啟自新，並兼衡被告乙○○、甲○○、丙○○3人
    犯罪情節，並使其等深切反省，認於被告乙○○、甲○○、
    丙○○3 人緩刑期間課予給付負擔，乃為適當，依刑法第74
    條第2 項第4 款之規定，併予宣告令被告乙○○、甲○○、
    丙○○3 人各向公庫支付18萬元、10 萬元、5 萬元。
六、末查，被告乙○○、甲○○僅止於期約賄賂，尚未實際取得
    賄款，故無所得財物，自無依貪污治罪條例第10條之規定諭
    知追繳沒收或以其財產抵償之餘地，併此敘明。
據上論斷，應依刑事訴訟法第369 條第1 項前段、第364 條、第
299 條第1 項前段、第300 條，貪污治罪條例第2 條、第4 條第
1 項第5 款、第7 條、第8 條第2 項、第11條第1 項、第3 項、
第4 項後段、第12條第1 項、第2 項、第17條，刑法第11條前段
、第28條、第37條第2 項、第74條第1 項第1 款、第2 項第4 款
，中華民國九十六年罪犯減刑條例第2 條第1 項第3 款、第3 條
第1 項第1 款、第7 條、第14條，判決如主文。
本案經檢察官張熙懷到庭執行職務。
中    華    民    國    99    年    2     月    24    日
                  刑事第十九庭  審判長法  官 鄧振球
                                      法  官 彭幸鳴
                                      法  官 潘翠雪
以上正本證明與原本無異。
如不服本判決，應於收受送達後10日內向本院提出上訴書狀，其
未敘述上訴之理由者並得於提起上訴後10日內向本院補提理由書
（均須按他造當事人之人數附繕本）「切勿逕送上級法院」。
                                      書記官 朱家賢
中    華    民    國    99    年    2     月    25    日
附錄：本案論罪科刑法條全文
貪污治罪條例第4 條
有下列行為之一者，處無期徒刑或10年以上有期徒刑，得併科新
台幣1 億元以下罰金：
一、竊取或侵占公用或公有器材、財物者。
二、藉勢或藉端勒索、勒徵、強占或強募財物者。
三、建築或經辦公用工程或購辦公用器材、物品，浮報價額、數
    量、收取回扣或有其他舞弊情事者。
四、以公用運輸工具裝運違禁物品或漏稅物品者。
五、對於違背職務之行為，要求、期約或收受賄賂或其他不正利
    益者。
前項第一款至第四款之未遂犯罰之。
貪污治罪條例第11條
對於第二條人員，關於違背職務之行為，行求、期約或交付賄賂
或其他不正利益者，處1 年以上7 年以下有期徒刑，得併科新臺
幣3 百萬元以下罰金。
對於外國、大陸地區、香港或澳門之公務員，就跨區貿易、投資
或其他商業活動有關事項，為前項行為者，處5 年以下有期徒刑
或科新臺幣1 百萬元以下罰金。
不具第二條人員之身分而犯前二項之罪者，亦同。
犯前三項之罪而自首者，免除其刑；在偵查或審判中自白者，減
輕或免除其刑。
在中華民國領域外犯第一項、第二項之罪者，不問犯罪地之法律
有無處罰規定，均依本條例處罰。

司法院資訊處製作；財團法人民間司法改革基金會備份。
